---
title: "Task 5"
author: "Oleg Arnaut"
date: "2023-11-26"
output: html_document
---


```{r setup, include=FALSE}

knitr::opts_chunk$set(echo = TRUE)
library(dplyr)

```

# Инструкции

Ниже приведены семь клинических гипотез. В качестве задания протестируйте их, используя соответствующие статистические критерии. Решение должно содержать все элементы алгоритма проверки статистических гипотез:

• Сформулируете нулевую и альтернативную гипотезы.
• Укажите уровень значимости α.
• Определите статистический тест (критерий) для проверки гипотезы. При необходимости аргументируйте выбор одностороннего теста. 
• Укажите критическое значение статистики (используйте распределения из материалов лекции).
• Определите наблюдаемое значение статистики.
• Оцените статистическую значимость (p-value и/или доверительный интервал).
• Оцените практическую значимость.


*Данные для анализа необходимо генерировать самостоятельно в соответствии с каждой представленной гипотезой. По возможности используйте пакет dplyr


# Гипотеза 1. Существует ассоциация между уровнем физической активности (бинарная переменная, физическая активность может быть 'высокой' и 'низкой') и частотой возникновения сердечно-сосудистых заболеваний у пациентов старше 50 лет. Попробуйте вариант с большими выборками (sample_size <- 100). Как изменится стратегия при малых выборках (sample_size <- 30) ? 

## Генерация данных

```{r}

# Воспроизводимость результатов
set.seed(42)

# Общий размер выборки 
sample_size <- 100

# Генерация данных по физической активности (бинарная переменная) в фиксированном соотношении 1:1
activity <- rbinom(sample_size, 1, prob=0.5)
non_active = as.numeric(table(activity)[1])
active = as.numeric(table(activity)[2])

# Генерация данных по наличию сердечно-сосудистых заболеваний (бинарная переменная)
# У активных людей меньше вероятность заболеть (0.5 vs 0.6)

cardio_non_act <- rbinom(non_active, 1, prob=0.6)
healthy_non_active = as.numeric(table(cardio_non_act)[1])
diseased_non_active = as.numeric(table(cardio_non_act)[2])
cardio_act <- rbinom(active, 1, prob=0.5)
healthy_active = as.numeric(table(cardio_act)[1])
diseased_active = as.numeric(table(cardio_act)[2])
    
```


```{r}

# Воспроизводимость результатов
set.seed(42)

# Общий размер выборки
sample_size <- 30

# Генерация данных по физической активности (бинарная переменная) в фиксированном соотношении 1:1
activity <- activity <- rbinom(sample_size, 1, prob=0.5)
non_active = as.numeric(table(activity)[1])
active = as.numeric(table(activity)[2])

# Генерация данных по наличию сердечно-сосудистых заболеваний (бинарная переменная)
# У активных людей меньше вероятность заболеть (0.5 vs 0.6)

cardio_non_act <- rbinom(non_active, 1, prob=0.6)
healthy_non_active = as.numeric(table(cardio_non_act)[1])
diseased_non_active = as.numeric(table(cardio_non_act)[2])
cardio_act <- rbinom(active, 1, prob=0.5)
healthy_active = as.numeric(table(cardio_act)[1])
diseased_active = as.numeric(table(cardio_act)[2])
    
```


## Решение

```{r}
my_matrix <- matrix(c(healthy_non_active, diseased_non_active,
                      healthy_active, diseased_active), nrow = 2, ncol = 2,
                    dimnames = list(c("Неактивные", "Активные"), c("Здоровые", "Больные")))
chisq.test(my_matrix)
fisher.test(my_matrix)
```


# Гипотеза 2. Применение нового метода лечения для пациентов с артериальной гипертензией приведет к уменьшению среднего артериального давления по сравнению с пациентами, получающими стандартное лечение.


## Генерация данных 

```{r}

# Воспроизводимость результатов
set.seed(42)

# Размер выборки (в каждой группе)
sample_size <- 80


# В популяции c экспериментальным методом лечения средний уровень систолического артериального давления меньше (130 vs 135 mm) 
# Генерация данных для группы с новым методом лечения 
group1 <- rnorm(sample_size, 130, 10)  # экспериментальная группа

# Генерация данных для группы со стандартным лечением
group2 <- rnorm(sample_size, 135, 10)  # контрольная группа

```

## Решение
```{r}
t_test(group1, group2, alternative = "less")
# p-value = 0.01893 < 0.05, Отвергаем нулевую

```


# Гипотеза 3. Внедрение программы реабилитации для пациентов с хронической болью в спине приведет к улучшению их физической активности (предположим что физическую активность можно оценить по шкале 0-100)

## Генерация данных 

```{r}

# Воспроизводимость результатов
set.seed(42)

# Размер выборки 
sample_size <- 30

# В популяции до реабилитации средний уровень физической активности меньше (50 vs 60) 
# Генерация данных до реабилитации
before <- rbinom(sample_size, 100, prob=0.5)

# Генерация данных после реабилитации
after <- rbinom(sample_size, 100, prob=0.6)  


```

## Решение

```{r}
wilcox.test(before, after, alternative = "less", paired = T)

```

# Гипотеза 4. Применение нового метода лечения для пациентов с инфарктом миокарда увеличит долю вернувшихся к нормальной физической активности 

## Генерация данных 

```{r}

# Воспроизводимость результатов
set.seed(42)

# Общий размер выборки
sample_size <- 200


# В популяции экспериментального лечения вероятность нормальной физической активности больше (0.7 vs 0.65)
# Генерация данных по статусу лечение (бинарная переменная, новый метод или стандарт) в фиксированном соотношении 1:1
treatment <- rbinom(sample_size, 1, prob=0.5)
non_treated = as.numeric(table(treatment)[1])
treated = as.numeric(table(treatment)[2])

# Генерация данных по физической активности после лечения (бинарная переменная)
activity_non_treated <- rbinom(non_treated, 1, prob=0.65)
non_active_nt = as.numeric(table(activity_non_treated)[1])
active_nt = as.numeric(table(activity_non_treated)[2])
activity_treated <- rbinom(treated, 1, prob=0.7)
non_active_t = as.numeric(table(activity_treated)[1])
active_t = as.numeric(table(activity_treated)[2])
    
```

## Решение

```{r}
my_matrix <- matrix(c(non_active_nt, non_active_t,
                      active_nt, active_t), nrow = 2, ncol = 2,
                    dimnames = list(c("Без лечения", "Лечение"), c("Неактивные", "Активные")))
chisq.test(my_matrix)
fisher.test(my_matrix)

```

# Гипотеза 5. Применение медитации в течение 8 недель повлияет на наличие стресса (есть/нет) у лиц с высоким уровнем тревожности.

## Генерация данных 

```{r}

# Воспроизводимость результатов
set.seed(42)

# Размер выборки
sample_size <- 50

# Генерация данных до медитации (бинарная переменная) в фиксированном соотношении 1:1
before <- rbinom(sample_size, 1, prob=0.4)
no_stress_before = as.numeric(table(before)[1])
stress_before = as.numeric(table(before)[2])

# Генерация данных после медитации (бинарная переменная). После медитации вероятность наличия стресса меньше (0.2 vs 0.4)
after <- rbinom(sample_size, 1, prob=0.2)
no_stress_after = as.numeric(table(after)[1])
stress_after = as.numeric(table(after)[2])

```

## Решение

```{r}
my_matrix <- matrix(c(no_stress_before, no_stress_after,
                      stress_before, stress_after), nrow = 2, ncol = 2,
                    dimnames = list(c("До медитации", "После медитации"),
                                    c("Нет стресса", "Есть стресс")))
mcnemar.test(my_matrix)
# p=0.06, trend...

```

# Гипотеза 6. Применение альтернативного метода лечения для пациентов с биполярным расстройством приведет к значимому изменению уровня симптомов депрессии по отношению к группе, прошедшей стандартное лечение (депрессию можно определить по шкале от 0 до 100, при этом исследователь должен избежать любых предположений (кроме i.i.d.)).

## Генерация данных 

```{r}
# i.i.d. - independent and identically distributed
# Воспроизводимость результатов
set.seed(42)

# Размер выборки для каждой группы
sample_size <- 20


# В популяции c экспериментальным методом лечения средний депрессии меньше (55 vs 68) 
# Генерация данных для экспериментальной группы 
group1 <- rnorm(sample_size, 55, 10)  # экспериментальная группа

# Генерация данных для группы со стандартным лечением
group2 <- rnorm(sample_size, 68, 10)  # контрольная группа

```

## Решение

```{r}
t_test(group1, group2, alternative = "less")
# p-value = 0.01793 < 0.05, Отвергаем нулевую

```


# Гипотеза 7. Длительность сна (в часах) ассоциирована с уровенем стресса у студентов (шкала с нормальным распределением)

## Генерация данных  

```{r}

library(mvtnorm) # библиотека mvtnorm для работы с многомерным нормальным распределением

# Воспроизводимость результатов
set.seed(42)

# Размер выборки
sample_size <- 100

# Средние значения для длительности сна (HoursOfSleep) и уровня стресса (StressLevel) в популяции
means <- c(7, 5)  

# Матрица ковариации. В ислледуемой популяции HoursOfSleep и StressLevel ассоциированы отрицательно (r = -0.5)
#sd1 = sd2 = 1
cov_matrix <- matrix(c(1, -0.5, -0.5, 1), nrow = 2)

df <- rmvnorm(n = sample_size, 
              mean = means, 
              sigma = cov_matrix) %>% 
      as_tibble() %>%
      setNames(c("HoursOfSleep", "StressLevel"))  

```
## Решение (дополните решение визуализацией)

```{r}
summary(lm(df$HoursOfSleep ~ df$StressLevel))
plot(df$HoursOfSleep ~ df$StressLevel)
#add trend line..
```









