---
title: "automatization_notebook"
output: word_document
date: "`r Sys.Date()`"
---

```{r setup, include=FALSE}
knitr::opts_chunk$set(echo = TRUE)

library(tidyverse)

```

# Чтение данных

В вашем варианте нужно использовать датасеты cardio_train_big или cardio_train_not_too_big.

```{r}
data = read.csv2("cardio_train_big.csv")
data_short = read.csv2("cardio_train_not_too_big.csv")
```

# Выведите общее описание данных

```{r}
head(data)
head(data_short)
```

# Очистка данных

1) Уберите переменные, в которых пропущенных значений больше 20% или уберите субъектов со слишком большим количеством пропущенных значений. Или совместите оба варианта. Напишите обоснование, почему вы выбрали тот или иной вариант:

**Обоснование**: 

2) Переименуйте переменные в человекочитаемый вид (что делать с пробелами в названиях?);

3) В соответствии с описанием данных приведите переменные к нужному типу (numeric или factor);

4) Отсортируйте данные по возрасту по убыванию;

5) Сохраните в файл outliers.csv субъектов, которые являются выбросами (например, по правилу трёх сигм) — это необязательное задание со звёздочкой;

6) Присвойте получившийся датасет переменной "cleaned_data".

```{r}
sum(is.na(data_short))
sum(is.na(data))
#нет пропущенных значений
#нет пробелов в названиях
#числа для веса
data_short$weight = as.numeric(data_short$weight)
data$weight = as.numeric(data$weight)
#удалить выбросы
zscore = function(x) {(x-mean(x))/sd(x)}
z_scores_short = data_short
z_scores = data
z_scores_short[,2] = zscore(data_short[,2])
z_scores[,2] = zscore(data[,2])
z_scores_short[,4:7] = sapply(data_short[,4:7], zscore)
z_scores[,4:7] = sapply(data[,4:7], zscore)
write.csv(data_short[rowSums(abs(z_scores_short[2:7]) > 3) > 0, ], "outliers_short.csv")
write.csv(data[rowSums(abs(z_scores[2:7]) > 3) > 0, ], "outliers.csv")
cleaned_data_short = data_short[!rowSums(abs(z_scores_short[2:7]) > 3) > 0, ]
cleaned_data = data[!rowSums(abs(z_scores[2:7]) > 3) > 0, ]
#факторы и сортировка
cleaned_data_short$gender = as.factor(cleaned_data_short$gender)
cleaned_data$gender = as.factor(cleaned_data$gender)
cleaned_data_short$cholesterol = as.factor(cleaned_data_short$cholesterol)
cleaned_data$cholesterol = as.factor(cleaned_data$cholesterol)
cleaned_data_short$gluc = as.factor(cleaned_data_short$gluc)
cleaned_data$gluc = as.factor(cleaned_data$gluc)
cleaned_data_short$smoke = as.factor(cleaned_data_short$smoke)
cleaned_data$smoke = as.factor(cleaned_data$smoke)
cleaned_data_short$alco = as.factor(cleaned_data_short$alco)
cleaned_data$alco = as.factor(cleaned_data$alco)
cleaned_data_short$active = as.factor(cleaned_data_short$active)
cleaned_data$active = as.factor(cleaned_data$active)
cleaned_data_short$cardio = as.factor(cleaned_data_short$cardio)
cleaned_data$cardio = as.factor(cleaned_data$cardio)
cleaned_data_short = cleaned_data_short[order(cleaned_data_short$age),]
cleaned_data = cleaned_data[order(cleaned_data$age),]
```

# Сколько осталось переменных?

```{r}
print("остались все переменные (12)")
```

# Сколько осталось случаев?

```{r}
print(paste0("В короткой таблице осталось ", nrow(cleaned_data_short), " случаев"))
print(paste0("В полной таблице осталось ", nrow(cleaned_data), " случаев"))
```

# Есть ли в данных идентичные строки?

```{r}
sum(duplicated(cleaned_data_short))
sum(duplicated(cleaned_data))
print("нет идентичных строк")
```

# Сколько всего переменных с пропущенными значениями в данных и сколько пропущенных точек в каждой такой переменной?

```{r}
print("нет пропущенных значений")
```

# Описательные статистики

## Количественные переменные

1) Рассчитайте для всех количественных переменных для каждой группы (наличие или отсутствие сердечно-сосудистых заболеваний):

1.1) Количество значений;

1.2) Количество пропущенных значений;

1.3) Среднее;

1.4) Медиану;

1.5) Стандартное отклонение;

1.6) 25% квантиль и 75% квантиль;

1.7) Интерквартильный размах;

1.8) Минимум;

1.9) Максимум;

1.10) 95% ДИ для среднего - задание со звёздочкой.

```{r}
#short_table
statistics_short_nocardio = matrix(nrow = 12, ncol = 6)
statistics_short_cardio = matrix(nrow = 12, ncol = 6)
rownames(statistics_short_nocardio) = c("Значения", "Пропущенные значения", "Среднее", "Медиана",
                                        "Стандартное отклонение", "25% квантиль", "75% квантиль",
                                        "Интерквартильный размах", "Минимум", "Максимум",
                                        "95% ДИ для среднего, низ", "95% ДИ для среднего, верх")
#conf int - by Z or T-test?
rownames(statistics_short_cardio) = rownames(statistics_short_nocardio)
colnames(statistics_short_nocardio) = c("Возраст", "Пол", "Рост", "Вес", "Систолическое давление", "Диастолическое давление")
colnames(statistics_short_cardio) = colnames(statistics_short_nocardio)
for (i in 2:7){
  statistics_short_nocardio[,i-1] = c(length(cleaned_data_short[cleaned_data_short$cardio == '0',][,i]),
                                      sum(is.na(cleaned_data_short[cleaned_data_short$cardio == '0',][,i])),
                                      mean(as.numeric(cleaned_data_short[cleaned_data_short$cardio == '0',][,i])),
                                      median(as.numeric(cleaned_data_short[cleaned_data_short$cardio == '0',][,i])),
                                      sd(as.numeric(cleaned_data_short[cleaned_data_short$cardio == '0',][,i])),
                                      quantile(as.numeric(cleaned_data_short[cleaned_data_short$cardio == '0',][,i]), 0.25),
                                      quantile(as.numeric(cleaned_data_short[cleaned_data_short$cardio == '0',][,i]), 0.75),
                                      quantile(as.numeric(cleaned_data_short[cleaned_data_short$cardio == '0',][,i]), 0.75)-
                                        quantile(as.numeric(cleaned_data_short[cleaned_data_short$cardio == '0',][,i]), 0.25),
                                      min(as.numeric(cleaned_data_short[cleaned_data_short$cardio == '0',][,i])),
                                      max(as.numeric(cleaned_data_short[cleaned_data_short$cardio == '0',][,i])),
                                      mean(as.numeric(cleaned_data_short[cleaned_data_short$cardio == '0',][,i]))-
                                        1.96*sd(as.numeric(cleaned_data_short[cleaned_data_short$cardio == '0',][,i]))/
                                        sqrt(length(cleaned_data_short[cleaned_data_short$cardio == '0',][,i])),
                                      mean(as.numeric(cleaned_data_short[cleaned_data_short$cardio == '0',][,i]))+
                                        1.96*sd(as.numeric(cleaned_data_short[cleaned_data_short$cardio == '0',][,i]))/
                                        sqrt(length(cleaned_data_short[cleaned_data_short$cardio == '0',][,i])))
  statistics_short_cardio[,i-1] = c(length(cleaned_data_short[cleaned_data_short$cardio == '1',][,i]),
                                    sum(is.na(cleaned_data_short[cleaned_data_short$cardio == '1',][,i])),
                                    mean(as.numeric(cleaned_data_short[cleaned_data_short$cardio == '1',][,i])),
                                    median(as.numeric(cleaned_data_short[cleaned_data_short$cardio == '1',][,i])),
                                    sd(as.numeric(cleaned_data_short[cleaned_data_short$cardio == '1',][,i])),
                                    quantile(as.numeric(cleaned_data_short[cleaned_data_short$cardio == '1',][,i]), 0.25),
                                    quantile(as.numeric(cleaned_data_short[cleaned_data_short$cardio == '1',][,i]), 0.75),
                                    quantile(as.numeric(cleaned_data_short[cleaned_data_short$cardio == '1',][,i]), 0.75)-
                                      quantile(as.numeric(cleaned_data_short[cleaned_data_short$cardio == '1',][,i]), 0.25),
                                    min(as.numeric(cleaned_data_short[cleaned_data_short$cardio == '1',][,i])),
                                    max(as.numeric(cleaned_data_short[cleaned_data_short$cardio == '1',][,i])),
                                    mean(as.numeric(cleaned_data_short[cleaned_data_short$cardio == '1',][,i]))-
                                      1.96*sd(as.numeric(cleaned_data_short[cleaned_data_short$cardio == '1',][,i]))/
                                      sqrt(length(cleaned_data_short[cleaned_data_short$cardio == '1',][,i])),
                                    mean(as.numeric(cleaned_data_short[cleaned_data_short$cardio == '1',][,i]))+
                                      1.96*sd(as.numeric(cleaned_data_short[cleaned_data_short$cardio == '1',][,i]))/
                                      sqrt(length(cleaned_data_short[cleaned_data_short$cardio == '1',][,i])))
}
statistics_short_nocardio = statistics_short_nocardio[,-2]
statistics_short_cardio = statistics_short_cardio[,-2]
print(statistics_short_nocardio)
print(statistics_short_cardio)
#long table
statistics_nocardio = matrix(nrow = 12, ncol = 6)
statistics_cardio = matrix(nrow = 12, ncol = 6)
rownames(statistics_nocardio) = c("Значения", "Пропущенные значения", "Среднее", "Медиана",
                                        "Стандартное отклонение", "25% квантиль", "75% квантиль",
                                        "Интерквартильный размах", "Минимум", "Максимум",
                                        "95% ДИ для среднего, низ", "95% ДИ для среднего, верх")
rownames(statistics_cardio) = rownames(statistics_nocardio)
colnames(statistics_nocardio) = c("Возраст", "Пол", "Рост", "Вес", "Систолическое давление", "Диастолическое давление")
colnames(statistics_cardio) = colnames(statistics_nocardio)
for (i in 2:7){
  statistics_nocardio[,i-1] = c(length(cleaned_data[cleaned_data$cardio == '0',][,i]),
                                      sum(is.na(cleaned_data[cleaned_data$cardio == '0',][,i])),
                                      mean(as.numeric(cleaned_data[cleaned_data$cardio == '0',][,i])),
                                      median(as.numeric(cleaned_data[cleaned_data$cardio == '0',][,i])),
                                      sd(as.numeric(cleaned_data[cleaned_data$cardio == '0',][,i])),
                                      quantile(as.numeric(cleaned_data[cleaned_data$cardio == '0',][,i]), 0.25),
                                      quantile(as.numeric(cleaned_data[cleaned_data$cardio == '0',][,i]), 0.75),
                                      quantile(as.numeric(cleaned_data[cleaned_data$cardio == '0',][,i]), 0.75)-
                                        quantile(as.numeric(cleaned_data[cleaned_data$cardio == '0',][,i]), 0.25),
                                      min(as.numeric(cleaned_data[cleaned_data$cardio == '0',][,i])),
                                      max(as.numeric(cleaned_data[cleaned_data$cardio == '0',][,i])),
                                      mean(as.numeric(cleaned_data[cleaned_data$cardio == '0',][,i]))-
                                        1.96*sd(as.numeric(cleaned_data[cleaned_data$cardio == '0',][,i]))/
                                        sqrt(length(cleaned_data_short[cleaned_data$cardio == '0',][,i])),
                                      mean(as.numeric(cleaned_data[cleaned_data$cardio == '0',][,i]))+
                                        1.96*sd(as.numeric(cleaned_data[cleaned_data$cardio == '0',][,i]))/
                                        sqrt(length(cleaned_data_short[cleaned_data$cardio == '0',][,i])))
  statistics_cardio[,i-1] = c(length(cleaned_data[cleaned_data$cardio == '1',][,i]),
                                    sum(is.na(cleaned_data[cleaned_data$cardio == '1',][,i])),
                                    mean(as.numeric(cleaned_data[cleaned_data$cardio == '1',][,i])),
                                    median(as.numeric(cleaned_data[cleaned_data$cardio == '1',][,i])),
                                    sd(as.numeric(cleaned_data[cleaned_data$cardio == '1',][,i])),
                                    quantile(as.numeric(cleaned_data[cleaned_data$cardio == '1',][,i]), 0.25),
                                    quantile(as.numeric(cleaned_data[cleaned_data$cardio == '1',][,i]), 0.75),
                                    quantile(as.numeric(cleaned_data[cleaned_data$cardio == '1',][,i]), 0.75)-
                                      quantile(as.numeric(cleaned_data[cleaned_data$cardio == '1',][,i]), 0.25),
                                    min(as.numeric(cleaned_data[cleaned_data$cardio == '1',][,i])),
                                    max(as.numeric(cleaned_data[cleaned_data$cardio == '1',][,i])),
                                    mean(as.numeric(cleaned_data[cleaned_data$cardio == '1',][,i]))-
                                      1.96*sd(as.numeric(cleaned_data[cleaned_data$cardio == '1',][,i]))/
                                      sqrt(length(cleaned_data_short[cleaned_data$cardio == '1',][,i])),
                                    mean(as.numeric(cleaned_data[cleaned_data$cardio == '1',][,i]))+
                                      1.96*sd(as.numeric(cleaned_data[cleaned_data$cardio == '1',][,i]))/
                                      sqrt(length(cleaned_data_short[cleaned_data$cardio == '1',][,i])))
}
statistics_nocardio = statistics_nocardio[,-2]
statistics_cardio = statistics_cardio[,-2]
print(statistics_nocardio)
print(statistics_cardio)
```

## Категориальные переменные

1) Рассчитайте для всех категориальных переменных для каждой группы (наличие или отсутствие сердечно-сосудистых заболеваний):

1.1) Абсолютное количество;

1.2) Относительное количество внутри группы;

1.3) 95% ДИ для доли внутри группы - задание со звёздочкой.

```{r}
#short table
contingency_short_nocardio = list(matrix(nrow = 4, ncol = 2), matrix(nrow = 4, ncol = 3), matrix(nrow = 4, ncol = 3),
                                  matrix(nrow = 4, ncol = 2), matrix(nrow = 4, ncol = 2), matrix(nrow = 4, ncol = 2))
for (i in 1:length(contingency_short_nocardio)){
  rownames(contingency_short_nocardio[[i]]) = c("Абсолютное количество", "Относительное количество",
                                                "95% ДИ для доли, низ", "95% ДИ для доли, верх")
}
colnames(contingency_short_nocardio[[1]]) = c("Мужчины", "Женщины")
colnames(contingency_short_nocardio[[2]]) = c("Низкий холестерол","Высокий холестерол", "Очень высокий холестерол")
colnames(contingency_short_nocardio[[3]]) = c("Низкая глюкоза",  "Высокая глюкоза", "Очень высокая глюкоза")
colnames(contingency_short_nocardio[[4]]) = c("Нет курения", "Курение")
colnames(contingency_short_nocardio[[5]]) = c("Нет алкоголя", "Алкоголь")
colnames(contingency_short_nocardio[[6]]) = c("Нет активности", "Активность")
contingency_short_cardio = contingency_short_nocardio
contingency_short_nocardio[[1]][1,] = t(table(cleaned_data_short[,c(3,13)]))[1,]
contingency_short_nocardio[[1]][2,] = contingency_short_nocardio[[1]][1,]/sum(contingency_short_nocardio[[1]][1,])
contingency_short_nocardio[[1]][3,] = contingency_short_nocardio[[1]][2,]-
  1.96*sqrt(contingency_short_nocardio[[1]][2,]*(1-contingency_short_nocardio[[1]][2,])
            /sum(contingency_short_nocardio[[1]][1,]))
contingency_short_nocardio[[1]][4,] = contingency_short_nocardio[[1]][2,]+
  1.96*sqrt(contingency_short_nocardio[[1]][2,]*(1-contingency_short_nocardio[[1]][2,])
            /sum(contingency_short_nocardio[[1]][1,]))
for (i in 2:length(contingency_short_nocardio)){
  contingency_short_nocardio[[i]][1,] = t(table(cleaned_data_short[,c(i+6,13)]))[1,]
  contingency_short_nocardio[[i]][2,] = contingency_short_nocardio[[i]][1,]/sum(contingency_short_nocardio[[i]][1,])
  contingency_short_nocardio[[i]][3,] = contingency_short_nocardio[[i]][2,]-
  1.96*sqrt(contingency_short_nocardio[[i]][2,]*(1-contingency_short_nocardio[[i]][2,])
            /sum(contingency_short_nocardio[[i]][1,]))
  contingency_short_nocardio[[i]][4,] = contingency_short_nocardio[[i]][2,]+
  1.96*sqrt(contingency_short_nocardio[[i]][2,]*(1-contingency_short_nocardio[[i]][2,])
            /sum(contingency_short_nocardio[[i]][1,]))
}
contingency_short_cardio[[1]][1,] = t(table(cleaned_data_short[,c(3,13)]))[2,]
contingency_short_cardio[[1]][2,] = contingency_short_nocardio[[1]][1,]/sum(contingency_short_nocardio[[1]][1,])
contingency_short_cardio[[1]][3,] = contingency_short_cardio[[1]][2,]-
  1.96*sqrt(contingency_short_cardio[[1]][2,]*(1-contingency_short_cardio[[1]][2,])
            /sum(contingency_short_cardio[[1]][1,]))
contingency_short_cardio[[1]][4,] = contingency_short_cardio[[1]][2,]+
  1.96*sqrt(contingency_short_cardio[[1]][2,]*(1-contingency_short_cardio[[1]][2,])
            /sum(contingency_short_cardio[[1]][1,]))
for (i in 2:length(contingency_short_cardio)){
  contingency_short_cardio[[i]][1,] = t(table(cleaned_data_short[,c(i+6,13)]))[2,]
  contingency_short_cardio[[i]][2,] = contingency_short_cardio[[i]][1,]/sum(contingency_short_cardio[[i]][1,])
  contingency_short_cardio[[i]][3,] = contingency_short_cardio[[i]][2,]-
  1.96*sqrt(contingency_short_cardio[[i]][2,]*(1-contingency_short_cardio[[i]][2,])
            /sum(contingency_short_cardio[[i]][1,]))
  contingency_short_cardio[[i]][4,] = contingency_short_cardio[[i]][2,]+
  1.96*sqrt(contingency_short_cardio[[i]][2,]*(1-contingency_short_cardio[[i]][2,])
            /sum(contingency_short_cardio[[i]][1,]))
}
print(contingency_short_nocardio)
print(contingency_short_cardio)
#long table
contingency_nocardio = contingency_short_nocardio
contingency_cardio = contingency_short_cardio
contingency_nocardio[[1]][1,] = t(table(cleaned_data[,c(3,13)]))[1,]
contingency_nocardio[[1]][2,] = contingency_nocardio[[1]][1,]/sum(contingency_nocardio[[1]][1,])
contingency_nocardio[[1]][3,] = contingency_nocardio[[1]][2,]-
  1.96*sqrt(contingency_nocardio[[1]][2,]*(1-contingency_nocardio[[1]][2,])
            /sum(contingency_nocardio[[1]][1,]))
contingency_nocardio[[1]][4,] = contingency_nocardio[[1]][2,]+
  1.96*sqrt(contingency_nocardio[[1]][2,]*(1-contingency_nocardio[[1]][2,])
            /sum(contingency_nocardio[[1]][1,]))
for (i in 2:length(contingency_nocardio)){
  contingency_nocardio[[i]][1,] = t(table(cleaned_data[,c(i+6,13)]))[1,]
  contingency_nocardio[[i]][2,] = contingency_nocardio[[i]][1,]/sum(contingency_nocardio[[i]][1,])
  contingency_nocardio[[i]][3,] = contingency_nocardio[[i]][2,]-
  1.96*sqrt(contingency_nocardio[[i]][2,]*(1-contingency_nocardio[[i]][2,])
            /sum(contingency_nocardio[[i]][1,]))
  contingency_nocardio[[i]][4,] = contingency_nocardio[[i]][2,]+
  1.96*sqrt(contingency_nocardio[[i]][2,]*(1-contingency_nocardio[[i]][2,])
            /sum(contingency_nocardio[[i]][1,]))
}
contingency_cardio[[1]][1,] = t(table(cleaned_data[,c(3,13)]))[2,]
contingency_cardio[[1]][2,] = contingency_nocardio[[1]][1,]/sum(contingency_nocardio[[1]][1,])
contingency_cardio[[1]][3,] = contingency_cardio[[1]][2,]-
  1.96*sqrt(contingency_cardio[[1]][2,]*(1-contingency_cardio[[1]][2,])
            /sum(contingency_cardio[[1]][1,]))
contingency_cardio[[1]][4,] = contingency_cardio[[1]][2,]+
  1.96*sqrt(contingency_cardio[[1]][2,]*(1-contingency_cardio[[1]][2,])
            /sum(contingency_cardio[[1]][1,]))
for (i in 2:length(contingency_cardio)){
  contingency_cardio[[i]][1,] = t(table(cleaned_data[,c(i+6,13)]))[2,]
  contingency_cardio[[i]][2,] = contingency_cardio[[i]][1,]/sum(contingency_cardio[[i]][1,])
  contingency_cardio[[i]][3,] = contingency_cardio[[i]][2,]-
  1.96*sqrt(contingency_cardio[[i]][2,]*(1-contingency_cardio[[i]][2,])
            /sum(contingency_cardio[[i]][1,]))
  contingency_cardio[[i]][4,] = contingency_cardio[[i]][2,]+
  1.96*sqrt(contingency_cardio[[i]][2,]*(1-contingency_cardio[[i]][2,])
            /sum(contingency_cardio[[i]][1,]))
}
print(contingency_nocardio)
print(contingency_cardio)
```

# Визуализация

## Количественные переменные

1) Для каждой количественной переменной сделайте боксплоты по группам. Расположите их либо на отдельных рисунках, либо на одном, но читаемо;

2) Наложите на боксплоты beeplots - задание со звёздочкой.

3) Раскрасьте боксплоты с помощью библиотеки RColorBrewer.

```{r}
library(RColorBrewer)
mypalette = adjustcolor(brewer.pal(3, "Spectral"), alpha = 0.5)
#short table
if(!require(beeswarm)) install.packages("beeswarm")
library(beeswarm)
beeswarm(age ~ cardio, data = cleaned_data_short, method = 'swarm', xlab = '', ylab = 'Age', 
         labels = c("Healthy", "Diseased"))
boxplot(age ~ cardio, data = cleaned_data_short, add = T, names = c("",""), col=mypalette)
beeswarm(height ~ cardio, data = cleaned_data_short, method = 'swarm', xlab = '', ylab = 'Height', 
         labels = c("Healthy", "Diseased"))
boxplot(height ~ cardio, data = cleaned_data_short, add = T, names = c("",""), col=mypalette)
beeswarm(weight ~ cardio, data = cleaned_data_short, method = 'swarm', xlab = '', ylab = 'Weight', 
         labels = c("Healthy", "Diseased"))
boxplot(weight ~ cardio, data = cleaned_data_short, add = T, names = c("",""), col=mypalette)
beeswarm(ap_hi ~ cardio, data = cleaned_data_short, method = 'square', xlab = '', ylab = 'Systolic pressure', 
         labels = c("Healthy", "Diseased"), cex = 0.5)
boxplot(ap_hi ~ cardio, data = cleaned_data_short, add = T, names = c("",""), col=mypalette)
beeswarm(ap_lo ~ cardio, data = cleaned_data_short, method = 'hex', xlab = '', ylab = 'Diastolic pressure', 
         labels = c("Healthy", "Diseased"), cex = 0.5)
boxplot(ap_lo ~ cardio, data = cleaned_data_short, add = T, names = c("",""), col=mypalette)

#long table
#beeplot
ggplot(cleaned_data) + geom_boxplot(aes(x = cardio, y = age, fill = cardio), show.legend = F) +  ggtitle("Age") +
  scale_x_discrete(name = "", labels=c("Healthy", "Diseased")) +  scale_fill_manual(values = mypalette)
#beeplot
ggplot(cleaned_data) + geom_boxplot(aes(x = cardio, y = height, fill = cardio), show.legend = F) +  ggtitle("Height") +
  scale_x_discrete(name = "", labels=c("Healthy", "Diseased")) +  scale_fill_manual(values = mypalette)
#beeplot
ggplot(cleaned_data) + geom_boxplot(aes(x = cardio, y = weight, fill = cardio), show.legend = F) +  ggtitle("Weight") +
  scale_x_discrete(name = "", labels=c("Healthy", "Diseased")) +  scale_fill_manual(values = mypalette)
#beeplot
ggplot(cleaned_data) + geom_boxplot(aes(x = cardio, y = ap_hi, fill = cardio), show.legend = F) +
  ggtitle("Systolic pressure") +  scale_x_discrete(name = "", labels=c("Healthy", "Diseased")) +
  scale_fill_manual(values = mypalette)
#beeplot
ggplot(cleaned_data) + geom_boxplot(aes(x = cardio, y = ap_lo, fill = cardio), show.legend = F) +
  ggtitle("Diastolic pressure") +  scale_x_discrete(name = "", labels=c("Healthy", "Diseased")) +
  scale_fill_manual(values = mypalette)
```

## Категориальные переменные

1) Сделайте подходящие визуализации категориальных переменных. Обоснуйте, почему выбрали именно этот тип.

```{r}
#Выбрали мозаичный график, так как хорошо визуализирует разницу для двух групп на одном графике
#short table
library(ggmosaic)
ggplot(data = cleaned_data_short[,c(3,13)]) +
  geom_mosaic(aes(x = product(cardio), fill = gender), na.rm = TRUE, show.legend = FALSE)
ggplot(data = cleaned_data_short[,c(8,13)]) +
  geom_mosaic(aes(x = product(cardio), fill = cholesterol), na.rm = TRUE, show.legend = FALSE)
ggplot(data = cleaned_data_short[,c(9,13)]) +
  geom_mosaic(aes(x = product(cardio), fill = gluc), na.rm = TRUE, show.legend = FALSE)
ggplot(data = cleaned_data_short[,c(10,13)]) +
  geom_mosaic(aes(x = product(cardio), fill = smoke), na.rm = TRUE, show.legend = FALSE)
ggplot(data = cleaned_data_short[,c(11,13)]) +
  geom_mosaic(aes(x = product(cardio), fill = alco), na.rm = TRUE, show.legend = FALSE)
ggplot(data = cleaned_data_short[,c(12,13)]) +
  geom_mosaic(aes(x = product(cardio), fill = active), na.rm = TRUE, show.legend = FALSE)
#long table
ggplot(data = cleaned_data[,c(3,13)]) +
  geom_mosaic(aes(x = product(cardio), fill = gender), na.rm = TRUE, show.legend = FALSE)
ggplot(data = cleaned_data[,c(8,13)]) +
  geom_mosaic(aes(x = product(cardio), fill = cholesterol), na.rm = TRUE, show.legend = FALSE)
ggplot(data = cleaned_data[,c(9,13)]) +
  geom_mosaic(aes(x = product(cardio), fill = gluc), na.rm = TRUE, show.legend = FALSE)
ggplot(data = cleaned_data[,c(10,13)]) +
  geom_mosaic(aes(x = product(cardio), fill = smoke), na.rm = TRUE, show.legend = FALSE)
ggplot(data = cleaned_data[,c(11,13)]) +
  geom_mosaic(aes(x = product(cardio), fill = alco), na.rm = TRUE, show.legend = FALSE)
ggplot(data = cleaned_data[,c(12,13)]) +
  geom_mosaic(aes(x = product(cardio), fill = active), na.rm = TRUE, show.legend = FALSE)
```


# Статистические оценки

## Проверка на нормальность

1) Оцените каждую переменную на соответствие нормальному распределению с помощью теста Шапиро-Уилка. Какие из переменных являются нормальными и как как вы это поняли?

```{r}
library(nortest)
normality_pvalues_short = c(rep(0,5))
normality_pvalues_short[1] = shapiro.test(cleaned_data_short[,2])$p
for (i in 2:5){
  normality_pvalues_short[i] = shapiro.test(cleaned_data_short[,i+2])$p
}
print(normality_pvalues_short)
print("Все переменные не распределены нормально")
normality_pvalues = c(rep(0,5))
print ("тест Шапиро-Уилка не работает для n>5000, используем тест Андерсона-Дарлинга")
library(nortest)
normality_pvalues[1] = ad.test(cleaned_data[,2])$p
for (i in 2:5){
  normality_pvalues[i] = ad.test(cleaned_data[,i+2])$p
}
print(normality_pvalues)
print("Все переменные не распределены нормально")
```

2) Постройте для каждой количественной переменной QQ-плот. Отличаются ли выводы от теста Шапиро-Уилка? Какой метод вы бы предпочли и почему?

```{r}
qqnorm(cleaned_data_short[,2])
qqline(cleaned_data_short[,2])
for (i in 4:7){
  qqnorm(cleaned_data_short[,i])
  qqline(cleaned_data_short[,i])
}
qqnorm(cleaned_data[,2])
qqline(cleaned_data[,2])
for (i in 4:7){
  qqnorm(cleaned_data[,i])
  qqline(cleaned_data[,i])
}
#QQ-графики показывают отклонения от нормального распределения, в особенности в области низких и высоких значений всех параметров, что согласуется с низкими p-value в тесте Шапиро-Уилка и в других тестах на нормальность. Также имеется проблема в дискретности данных. В любом случае, лучше ориентироваться на формальные тесты, а не на визуальную оценку.
```

3) Ниже напишите, какие ещё методы проверки на нормальность вы знаете и какие у них есть ограничения.

#Тест Колмогорова-Смирнова. Не может работать с повторяющимися значениями
#Тест Андерсона-Дарлинга.
#Тест Пирсона-д'Агостино.
#Построение гистограммы и аппроксимация нормальным распределением. Ограничения в том, что нужно выбирать ширину столбцов в гистограмме и визуально сложно заметить определенные отклонения.

## Сравнение групп

1) Сравните группы (переменная **cardio**) по каждой переменной (как количественной, так и категориальной). Для каждой переменной выберите нужный критерий и кратко обоснуйте его выбор в комментариях.

```{r}
print ("Для количественных переменных используем тест Уилкоксона, так как сравниваем две выборки, не распределенные нормально")
#short table
wilcox_pvalues_short = c(rep(0,5))
wilcox_pvalues_short[1] = wilcox.test(cleaned_data_short[,2]~cleaned_data_short[,13])$p.value
for (i in 2:5){
  wilcox_pvalues_short[i] = wilcox.test(cleaned_data_short[,i+2]~cleaned_data_short[,13])$p.value
}
print(wilcox_pvalues_short)
print("Для укороченной таблицы возраст, вес и артериальное давление различаются в группах здоровых и больных, рост не различается")
#long table
wilcox_pvalues = c(rep(0,5))
wilcox_pvalues[1] = wilcox.test(cleaned_data[,2]~cleaned_data[,13])$p.value
for (i in 2:5){
  wilcox_pvalues[i] = wilcox.test(cleaned_data[,i+2]~cleaned_data[,13])$p.value
}
print(wilcox_pvalues)
print("Для полной таблицы в группах здоровых и больных различаются все количественные переменные (Возраст, рост, вес и артериальное давление)")
print ("Для категориальных переменных используем точный тест Фишера (или его расширение, тест Фримена-Гальтона), так как он более точный и есть группы с малым количеством людей (для холестерола и глюкозы). Но в случае групп со схожими долями можно использовать тест хи-квадрат, а если групп только две - также и Z-test")
#short table
fisher_pvalues_short = c(rep(0,6))
fisher_pvalues_short[1] = fisher.test(table(cleaned_data_short[,c(3,13)]))$p
for (i in 2:6){
  fisher_pvalues_short[i] = fisher.test(table(cleaned_data_short[,c(i+6,13)]))$p
}
print(fisher_pvalues_short)
print("Для укороченной таблицы уровень холестерола различается в группах здоровых и больных, остальные категориальные переменные (пол, уровень глюкозы, курение, алкоголь, физическая активность) не различаются")
#long table
fisher_pvalues = c(rep(0,6))
fisher_pvalues[1] = fisher.test(table(cleaned_data[,c(3,13)]))$p
for (i in 2:6){
  fisher_pvalues[i] = fisher.test(table(cleaned_data[,c(i+6,13)]), workspace = 2000000)$p
}
print(fisher_pvalues)
print("Для полной таблицы в группах здоровых и больных различаются все категориальные переменные (холестерол, уровень глюкозы, курение, алкоголь, физическая активность), кроме пола")
```

# Далее идут **необязательные** дополнительные задания, которые могут принести вам дополнительные баллы в том числе в случае ошибок в предыдущих

## Корреляционный анализ

1) Создайте корреляционную матрицу с визуализацией и поправкой на множественные сравнения. Объясните, когда лучше использовать корреляционные матрицы и в чём минусы и плюсы корреляционных исследований.

```{r}
#corr(data, method)
#corrplot:: or pheatmap or heatmap
#+ показывает ассоциации
#- не показывает причинно-следственные связи, также коэфф. Пирсона используется когда данные нормально распределены и подвержен выбросам, а коэфф. Спирмена - непараметрический, т.е. не учитывает конкретные значения параметров.
```

## Моделирование

1) Постройте регрессионную модель для переменной **cardio**. Опишите процесс построения

```{r}
#lm(cardio ~ var1+var2+var3, data = cleaned_data_short)
#print (p-values for each variable)
#lm(cardio ~ variables separately)

```




