---
title: "Task 1"
author: 
date: 
output: html_document
---


```{r setup, include=FALSE}

knitr::opts_chunk$set(echo = TRUE)

```

# 1. Упростите выражения, заданные для подмножеств (событий) A и B:
#а) !(!A*!B)
#б) A*!B + A*B
#в) AB + !AB + A!B + !A!B 

```{r}

# а
print('Используя закон Де Моргана, !(!A*!B) = !!A + !!B = A + B')

# б 
print('A*!B + A*B = A*(B + !B) = A*1 = A')

# в
print('A*B + !A*B + A*!B + !A*!B = B*(A + !A) + !B*(A + !A) = B*1 + !B*1 = B + !B = 1')


```

# 2. Предложите множество элементарных событий из области медицины и/или биологии и связанные с ним события A, B, C такие, чтобы одновременно выполнялись следующие 4 условия: Pr{AB} > 0, Pr{BC} > 0, Pr{AC} > 0, Pr{ABC} = 0.

```{r}
print('Множество событий - доли разных питательных веществ в рационе')
print('A - углеводов >40%')
print('B - жиров >40%')
print('C - белков >40%')

```

#3. Лаборатория оснащена двумя анализаторами крови, первый из которых из-за сбоя выдает абракадабру в результатах с вероятность 0.01, а второй – 0.1. Из-за этого вторым прибором стараются пользоваться реже – через него проходит всего 10% анализов. Соответственно, через первый прибор проходит 90% анализов. Врач смотрит на случайно выбранную распечатку и видит, что в результатах – абракадабра. Какова вероятность того, что результат был получен с помощью первого прибора?

```{r}
print ('A - абракадабра, B - первый прибор')
print('По формуле полной вероятности, P(A) = P(A|B)*P(B) + P(A|!B)*P(!B) = 0.01*0.9 + 0.1*0.1 = 0.009 + 0.01 = 0.019')
print ('По формуле Байеса, P(B|A) = P(A|B)*P(B)/P(A) = 0.01*0.9/0.019 = 0.47')
```

#4. На лекции обсуждался следующий слайд: Pr{болен|+}=Pr(болен)*Pr(+|болен)/Pr(+) = Pr(болен)*чувств./(Pr(болен) x чувств. + Pr(здоров) x (1-специф.)). Задача: воспроизвести аналогичные расчеты для Pr{здоров|-} и провести анализ полученного выражения по пунктам, аналогичным тем, что были использованы на лекции: Какой клинический смысл у данного выражения? Чему, желательно, оно должно быть равно? Каким образом его значение зависит от параметров тест-системы? В каких случаях его значение оптимально? 

```{r}
print('Pr{здоров|-} = Pr(здоров)*Pr(-|здоров)/Pr(-) = Pr(здоров)*специф./(Pr(здоров)*специф. +  Pr(болен)*(1-чувств.) = 0.95*0.8/(0.8*0.95+0.2*0.05) = 0.987')
print ('В идеале должно быть 1, чем выше специфичность, тем будет ближе к 1')
```

