---
title: "Untitled"
author: "Крашенинникова А.А."
date: "2024-01-15"
output: html_document
---

```{r setup, include=FALSE}
knitr::opts_chunk$set(echo = TRUE, message = FALSE, warning = FALSE)
```

```{r}
library(dplyr)
library(ggplot2)
library(ggpubr)
library(cowplot)
library(gridExtra)
```

```{r}
IC <- read.csv("C:\\Users\\sent-\\Downloads\\insurance_cost.csv")
```
1. Структура таблицы
```{r}
str(IC)
#Age, bmi, children, charges - нумерические данные
```
2. Выводим гистограммы всех нумерических данных
```{r}

hist(IC$age, freq = TRUE, 
     main = "Age", xlab = "age")
hist(IC$bmi, freq = TRUE, 
     main = "bmi", xlab = "bmi")
hist(IC$children, freq = TRUE, 
     main = "children", xlab = "children")
hist(IC$charges, freq = TRUE, 
     main = "charges", xlab = "charges")


```
3. График плотности по колонке charges
```{r}
charges_median <- round(median(IC$charges),1)
charges_mean <- round(mean(IC$charges),1)
ggplot(data = IC, aes(x = charges)) + geom_density() +
  theme_bw() + 
  ggtitle('График плотности charges') +
  labs(x='charges', y='density') +
geom_vline(aes(xintercept = charges_mean), color = 'blue') +
   annotate("text", 
           x = charges_mean + 5500,
           y = 5e-05, 
           label=paste0("Mean=", charges_mean), color = 'blue') +
  geom_vline(aes(xintercept = charges_median), color = 'red') +
  annotate("text", 
           x = charges_median - 5000,
           y = 5e-05, 
           label=paste0("Median=", charges_median), color = 'red')

```

4. Boxplot charges, sex, smoke

```{r}
ggplot() + geom_boxplot(data = IC, aes(x = sex, y = charges)) + theme_bw() +
  ggtitle('Цена страховки в зависимости от пола') +
  labs(x='sex', y='charges')

ggplot() + geom_boxplot(data = IC, aes(x = smoker, y = charges)) + theme_bw() +
  ggtitle('Цена страховки в зависимости от курения') +
  labs(x='smoke', y='charges')

ggplot() + geom_boxplot(data = IC, aes(x = region, y = charges)) + theme_bw() +
  ggtitle('Цена страховки в зависимости от региона') +
  labs(x='region', y='charges')

```

5. Объединение графиков

```{r}
charges_median <- round(median(IC$charges),1)
charges_mean <- round(mean(IC$charges),1)
graph1 <- ggplot(data = IC, aes(x = charges)) + geom_density() +
  theme_bw() + 
  ggtitle('График плотности charges') +
  labs(x='charges', y='density') +
geom_vline(aes(xintercept = charges_mean), color = 'blue') +
   annotate("text", 
           x = charges_mean + 5500,
           y = 5e-05, 
           label=paste0("Mean=", charges_mean), color = 'blue') +
  geom_vline(aes(xintercept = charges_median), color = 'red') +
  annotate("text", 
           x = charges_median - 5000,
           y = 5e-05, 
           label=paste0("Median=", charges_median), color = 'red')
graph2 <- ggplot() + geom_boxplot(data = IC, aes(x = sex, y = charges)) + theme_bw() +
  ggtitle('Цена страховки в зависимости от пола') +
  labs(x='sex', y='charges')

graph3 <- ggplot() + geom_boxplot(data = IC, aes(x = smoker, y = charges)) + theme_bw() +
  ggtitle('Цена страховки в зависимости от курения') +
  labs(x='smoke', y='charges')

graph4 <- ggplot() + geom_boxplot(data = IC, aes(x = region, y = charges)) + theme_bw() +
  ggtitle('Цена страховки в зависимости от региона') +
  labs(x='region', y='charges')
comb_plot1 <- grid.arrange(graph1, arrangeGrob(graph2, graph3, graph4, ncol = 3), nrow = 2)
comb_plot1 <- annotate_figure(comb_plot1, top = text_grob('Переменные влияющие на выплату',  color = "red", face = "bold", size = 20))

  
comb_plot1


```

6. Фасет

```{r}
graph4 +

  facet_grid(. ~ region) +
  theme_minimal() + theme(axis.text.x = element_blank())

```
7 - 9. scatter plot

```{r}
scatter <- IC %>% 
  
  ggplot(aes(x=age, y=charges, color = smoker, fill = smoker, group = smoker)) + 
  geom_point(size=1) + facet_grid(. ~ smoker) +
  theme_minimal() + ggtitle('Размер выплат в зависимости от возраста') +
  theme(axis.text.x = element_text(size = 14)) + geom_smooth(method=lm) 

scatter
```

10. bmi

```{r}
scatter <- IC %>% 
  
  ggplot(aes(x=bmi, y=charges, color = smoker, fill = smoker, group = smoker)) + 
  geom_point(size=1) + facet_grid(. ~ smoker) +
  theme_minimal() + ggtitle('Размер выплат в зависимости от BMI') +
  theme(axis.text.x = element_text(size = 14)) + geom_smooth(method=lm) 

scatter
```

11. Как меняются данные по выплатам в зависимости от ИМТ у курящих людей?

```{r}
scatter1 <-
filter(IC, smoker == "yes") %>% 
  ggplot(aes(x=bmi, y=charges)) + 
    geom_point(size=1) + geom_smooth(method=lm) + theme_minimal() + ggtitle('Размер выплат в зависимости от BMI у курящих')
scatter1
#Скаттер плот был выбран, т.к. хорошо отображает зависимость двух числовых переменных, также, на нем очень хорошо видно разбивку выплат у людей, чье ИМТ в норме (до 30), и людей, страдающих ожирением (больше 30)
```

12. Как меняются данные по выплатам у некурящих людей в зависимости от ИМТ?

```{r}

scatter2 <- filter(IC, smoker == "no") %>% 
  ggplot(aes(x=bmi, y=charges))  +  geom_point() +
  theme_minimal() + ggtitle('Размер выплат в зависимости от BMI у некурящих') +
  geom_smooth()
scatter2

#Скаттер плот был выбран, т.к. хорошо отображает зависимость двух числовых переменных (было перепробовано много типов графиков, представление данных визуально меня не удовлетворило ни в одном)

```
13. Как меняются данные по выплатам  у курящих людей с нормальным ИМТ?
```{r}
 box1 <- filter(IC, smoker == "yes" & bmi < 30) %>% 
  ggplot(aes(x=bmi, y=charges)) + 
    geom_boxplot()  + theme_minimal() + ggtitle('Размер выплат в зависимости от BMI у курящих')
box1
#Данный тип графика выбран, потому что луше всего иллюстрирует средний диапазон выплат, а также демонстрирует выбросы
```

14. График логарифмов

```{r}
 
IC_new <- IC
#заменяем возрастные диапазоны на индекс, чтобы внутри каждого графика не было распределения по возрастной группе
IC_new$age[IC_new$age>= 21 & IC$age <= 34] <- 1
IC_new$age[IC_new$age>= 35 & IC$age <= 49] <- 2
IC_new$age[IC_new$age>= 50] <- 3



  IC_log1 <- IC_new %>% 
  filter(age == 1) %>% 
  ggplot(aes(x=bmi, y=log(charges), color = age, fill(), group = age)) + 
  geom_point(size=2, color = 'violet') +
  theme_minimal() + ggtitle('age 21-34') + geom_smooth(method=lm, color = 'red') 
  
    IC_log2 <- IC_new %>% 
  filter(age == 2) %>% 
  ggplot(aes(x=bmi, y=log(charges), color = age, fill(), group = age)) + 
  geom_point(size=2, color = 'violet') +
  theme_minimal() + ggtitle('age 35-49')  + geom_smooth(method=lm, color = 'green') 

  IC_log3 <- IC_new %>% 
  filter(age == 3) %>% 
  ggplot(aes(x=bmi, y=log(charges), color = age, fill(), group = age)) + 
  geom_point(size=2, color = 'violet') + 
  theme_minimal() + ggtitle('age 50+')  + geom_smooth(method=lm, color = 'blue') 
 
  log_sum <- ggarrange(IC_log1, IC_log2, IC_log3,  ncol = 3, nrow = 1)
log_sum

```

